最高法院刑事判決　　　　　　九十六年度台上字第二二四一號
上　訴　人　甲○○
　　　　　　　　　　（
　　　　　　乙○○
　　　　　　　　　　1號
上 列一 人
選任辯護人　楊櫻花律師
上列上訴人等因違反毒品危害防制條例案件，不服台灣高等法院
高雄分院中華民國九十六年一月三十一日第二審判決（九十五年
度上訴字第二０九四號，起訴案號：台灣高雄地方法院檢察署九
十四年度偵字第八五六０、九四八三號），提起上訴，本院判決
如下：
    主  文
原判決關於乙○○部分撤銷，發回台灣高等法院高雄分院。
甲○○之上訴駁回。
    理  由
一發回部分
本件原判決認定上訴人乙○○前於民國八十八年間因犯竊盜案，
經台灣新竹地方法院以八十八年度易字第一一０四號判處有期徒
刑八月，於九十一年六月十九日徒刑執行完畢，仍不知悔改，其
明知甲○○（經原審法院判刑確定，詳後述）意圖營利販賣甲基
安非他命（下稱安非他命），而計畫從新竹縣竹東鎮南下高雄向
李永昇販入第二級毒品安非他命，仍基於幫助甲○○販賣安非他
命之犯意，於九十四年四月十二日凌晨一時許，與甲○○輪流駕
駛甲○○所有車號Ｗ三－四三七七號自小客車，自新竹縣竹東鎮
出發，沿國道一號高速公路南下，於同日凌晨四時多許，抵達高
雄縣鳳山市○○路與青年路交岔路口處「保羅飯店」門口停車，
再由李永昇（另案審理）駕駛不詳車號之自小客車，引領甲○○
與乙○○兩人共同駕乘之上揭車輛，前往高雄縣鳳山市○○街停
車場內停車，李永昇再下車帶領甲○○與乙○○兩人，前往上開
李永昇住處洽談交易安非他命事宜。嗣於同日中午十二時許，乙
○○獨自駕駛前揭車號Ｗ三－四三七七號車輛，前往高雄市左營
區○○○路五二六號前等候，李永昇則駕駛其所有車號三四六七
－ＤＸ號之車輛附載甲○○，並將內裝有毛重各約一公斤如原判
決附表一編號一、二之安非他命二包（各以報紙一張包裹住，並
各含外包裝各一個）之白色手提紙袋一個交予甲○○，並於同日
下午二時十分許，駕駛上開車輛附載甲○○前往高雄市左營區○
○○路五二六號與乙○○會面，甲○○持上揭手提紙袋下車後，
欲進入乙○○駕駛之Ｗ三－四三七七號車內離去時，為埋伏於現
場之行政院海巡署南部地區巡防局高雄市機動查緝隊、高雄縣政
府警察局鳳山分局員警當場查獲，並當場扣得上開如原判決附表
一編號一、二之安非他命（附外包裝袋）及已交付甲○○所有之
包裝安非他命所用之報紙二張、白色紙袋一個，甲○○所有之00
00000000之行動電話、NOKIA手機各乙台（序號000000000000000
，無ＳＩＭ卡），乙○○所有門號0000000000之手機一台，並在
甲○○所有上開車號車輛內扣得磅秤一台，李永昇見狀則趁隙逃
逸等情，因而維持第一審論處上訴人乙○○幫助販賣第二級毒品
，累犯罪刑部分之判決，駁回乙○○在第二審之上訴，固非無見
。
惟查犯罪事實應依證據認定之，所謂證據，須適於為被告犯罪事
實之證明者，始得採為斷罪資料。原審以甲○○於上揭時間，在
從新竹縣竹東鎮南下高雄之汽車上，以及在李永昇之住宅，均有
與李永昇談及購買安非他命之事，當時乙○○均有在場，自應知
悉甲○○意圖販賣而向李永昇大量購入安非他命之情，其仍駕駛
甲○○所有之汽車搭載甲○○南下購買大量之安非他命，應有幫
助販賣之意，因而應認定其幫助販賣安非他命之犯行等情（見原
判決理由一之(十一)最末一段記載），作為依憑認定乙○○幫助販賣
第二級毒品之理由。然乙○○於偵審中均否認有上揭犯行，其於
第一審陳稱：因甲○○叫伊陪同南下高雄處理事情，伊始陪同劉
某南下，伊沒有問南下高雄係做何事；車子從新竹至苗栗係甲○
○駕駛，苗栗至台南係由伊駕駛，伊完全不知甲○○、李永昇二
人在接洽何事情等語（見第一審訴字卷(三)第七頁），於第二審陳
稱：因伊欠甲○○人情，並欠甲○○新台幣（下同）一萬多元，
因此答應與甲○○一同開車南下高雄，伊認為可順道至鳳山軍校
探視七十八年間當兵時之軍中同袍，自始至終，伊均不知本件毒
品買賣事宜，警察查獲當時，伊亦未開車逃離等語（見第二審上
訴字卷第一一五頁、第一一六頁）。而甲○○之供詞，亦無明確
及乙○○知悉要販入安非他命之事。究實情如何？有無其他證
據足資認定乙○○陪同甲○○南下高雄，並與甲○○輪流駕駛上
揭汽車，係出於幫助甲○○販賣第二級毒品之意思？原審未進一
步詳查相關證據，憑以釐清事實，遽依上揭理由認定乙○○幫助
販賣第二級毒品之犯行，自尚嫌速斷，併有查證未盡及理由不備
之違誤。乙○○上訴意旨指摘不利於己部分之原判決不當，非無
理由，應認原判決關於乙○○部分有撤銷發回更審之原因。原判
決對於乙○○不另為無罪諭知部分，基於審判不可分之原則，應
併予發回。
二甲○○上訴駁回部分
按刑事訴訟法第三百七十七條規定，上訴於第三審法院，非以判
決違背法令為理由，不得為之。是提起第三審上訴，應以原判決
違背法令為理由，係屬法定要件。如果上訴理由狀並未依據卷內
訴訟資料，具體指摘原判決不適用何種法則或如何適用不當，或
所指摘原判決違法情事，顯與法律規定得為第三審上訴理由之違
法情形，不相適合時，均應認其上訴為違背法律上之程式，予以
駁回。本件上訴人甲○○上訴意旨略稱：(一)九十四年五月十八日
檢察官訊問伊（甲○○）之偵訊筆錄，經第一審法院勘驗結果，
僅有錄影，而無錄音。該次偵訊未經依法全程連續錄音；又檢察
官係以只要承認即可交保等語，利誘伊供述，該供述非出於伊之
自由意思，自無證據能力。同年四月二十七日警員對伊之偵訊筆
錄，亦未有錄音，同屬無證據能力。警員逮捕伊之現場錄影帶，
經勘驗亦無伊持有毒品之畫面，該拍攝之母帶明顯經剪接、竄改
。逮捕伊之二位警員於九十五年六月九日到庭作證時，亦係利用
休庭時間在庭外串證，且其二人證詞也諸多不符，李永昇與伊於
第一審之供述大致相符，原審竟不予採信而採信警員虛偽之證詞
，自有違誤。監聽譯文對於伊所提及之綽號「大砲」者一段話，
故意刪除未予寫出，檢警均利用伊失去自由，身心脆弱之時，要
求伊為非出於自由意思之自白，李永昇有與警察配合而陷害伊之
嫌疑，伊請求與李永昇對質，請求鑑定警員逮捕伊之錄影帶母帶
有無經剪接更改內容，並請求勘驗第一審九十五年六月九日之庭
訊錄音、錄影，以查明審判長有無對警員串證故意放水而認定伊
犯行。伊並請求就扣案毒品（係以報紙包裝後放置於白色紙袋中
）之包裝紙袋鑑定有無伊之指紋，並勘驗該紙袋有無摩擦地面之
擦痕、汙漬，原審未為上揭證據調查，有應於審判期日調查之證
據未予調查之違法等語。
惟查原判決認定上訴人甲○○有原判決事實欄所載之意圖販賣營
利而販入第二級毒品甲基安非他命（下稱安非他命）之犯行，因
而撤銷第一審關於甲○○部分之判決，改判仍論處其販賣第二級
毒品之罪刑，係依憑甲○○於九十四年五月十八日受檢察官訊問
時，供稱：本件被查獲之安非他命毒品係伊於同年四月十二日南
下高雄，以新台幣（下同）一百十八萬元之價款向昇哥（指李永
昇）購買而來等語，以及甲○○於第一審法院供稱：伊以所有之
0000000000號行動電話與李永昇之行動電話對談中，
曾提及伊欲以一公斤五十九萬元，購買二公斤計一百十八萬元之
安非他命；李永昇受監聽電話之電話錄音譯文（即000000
0000號行動電話於九十四年四月十一日受監聽之錄音譯文）
有提及五十九乘以二，一一八等語，即是伊要購買二公斤安非他
命，李永昇說要賣二公斤，一百一十八萬元之意等語；李永昇於
第一審法院證稱：伊有以行動電話與甲○○之行動電話談及本件
安非他命買賣之事，應該是監聽譯文所提及那幾支行動電話，監
聽譯文中提及五十九乘以二，即是五十九萬元乘以二等於一一八
萬元，即是二公斤安非他命的價格等語；查獲之警員鄭文礎、黃
昭義於第一審所為：伊等警員如何於案發現場，查緝本件毒品之
買賣，於衝向甲○○時，甲○○即將所提裝有扣案安非他命毒品
之紙袋往旁邊路面丟下而為伊等查獲扣案等語之證述；佐以卷附
上揭電話通聯譯文，及扣案經內政部警政署刑事警察局及高雄醫
學大學附設中和紀念醫院鑑定確屬安非他命之毒品兩包（淨重分
別為九七五．三公克及九八五．三三公克），以及扣案甲○○所
有供本件犯罪所用之行動電話一支（號碼為000000000
0號、含ＳＩＭ卡），甲○○所有供預備犯罪所用之磅秤一個；
再參酌政府查緝安非他命等毒品之買賣甚嚴，甲○○以鉅款一次
向李永昇購入重約二公斤之安非他命（扣案之安非他命重約二公
斤），其有意圖營利而販賣之意圖亦足堪認定等事證，為其論罪
之基礎。復就甲○○所辯：伊無為本件犯行，扣案之安非他命毒
品非伊所有，監聽譯文錄到伊與李永昇談及安非他命之價格等語
，係伊之朋友綽號為「大砲」者欲購買安非他命，伊代「大砲」
向李永昇詢價；李永昇配合警察陷害伊，伊於九十四年五月十八
日向檢察官所為上揭供述，係檢察官以交保為詞利誘伊，非出於
伊之自由意思等語，認均與事實不符（甲○○亦未因該供述，經
檢察官准予交保），係甲○○企圖推卸刑責之詞，委無足採；又
認檢察官於上揭日期訊問甲○○之偵訊錄音錄影帶，雖經第一審
法院播放勘驗結果，僅有影像，而無聲音，即該影帶有未錄到聲
音之瑕疵，然甲○○確有該供述，且該供述係出於任意性，且與
事實相符，故仍得採為證據；並就警察查緝甲○○之現場攝影光
碟，未拍攝到甲○○持有扣案毒品之畫面，認此係因拍攝人員對
於現場甲○○之動向無法預測，及因拍攝時需分心注意角度、運
鏡等種種因素，致未及拍攝到該畫面，自不能以未拍到該畫面作
為有利於甲○○之認定，亦分別詳理由予以說明、指駁。核原
判決上揭論斷，尚無不合。又按警員鄭文礎、黃昭義於第一審證
述伊等警員於案發現場查獲上訴人向李永昇購入扣案安非他命毒
品之基本事實相同，且有其他證據足資佐證，而採為認定事實之
證據，自無不合。又警員鄭文礎於檢察官偵查中所為伊等警員查
獲甲○○向李永昇購入扣案安非他命毒品之經過情節，與其於第
一審所為證述之基本情節相同；而甲○○於警訊時僅供認伊有與
乙○○駕駛甲○○所有之Ｗ三－四三七七號汽車南下找尋李永昇
之事實；縱剔除鄭文礎上揭於檢察官偵查中之證述及甲○○於警
訊之供述作為證據，並不影響原審依憑上揭其他證據論定其犯行
之判決結果，依刑事訴訟法第三百八十條規定，自不能以原判決
併引用警員鄭文礎於檢察官偵查中之證詞及甲○○於警訊之供述
作為證據有瑕疵為由，執為上訴第三審之合法理由。又原審以事
證已明確，縱未為上訴意旨所指摘之證據調查，亦難遽指有違背
證據調查必要性之違誤。甲○○其餘上訴意旨，徒憑己見，就原
審採證認事職權之適法行使及原判決已論斷說明之事項，重複為
事實之爭辯，或空言指摘警員作證時串證，第一審審判長對警員
串證故意放水等情，任指原判決有上訴意旨指摘之違誤，並非適
法之第三審上訴理由，其上訴違背法律上之程式，應予駁回。
據上論結，應依刑事訴訟法第三百九十七條、第四百零一條、第
三百九十五條前段，判決如主文。
中　　華　　民　　國　九十六　年　　四　　月　二十六　日
                      最高法院刑事第八庭
                          審判長法官  陳　正　庸
                                法官  賴　忠　星
                                法官  林　開　任
                                法官  林　立　華
                                法官  林　勤　純
      本件正本證明與原本無異
                                      書  記  官
中　　華　　民　　國　九十六　年　　五　　月　　一　　日
                                                Ａ
